【裁判字號】    89,訴,2473
【裁判日期】    900227
【裁判案由】    殺人未遂
【裁判全文】
臺灣高雄地方法院刑事判決                        八十九年度訴字第二四七三號
    公  訴  人  臺灣高雄地方法院檢察署檢察官
    被      告  戊○○
    指定辯護人  本院公設辯護人  乙○○
右列被告因殺人未遂案件，經檢察官提起公訴（八十九年度偵字第二二八七三號），
本院判決如左：
    主  文
本件公訴不受理。
    理  由
一、公訴意旨略以：被告戊○○因不滿曾遭丙○○掌摑臉頰，竟基於殺人之故意，於
    民國八十九年十月十日晚上九時廿五分許，趁丙○○與友人飲酒不注意之際，持
    其所有之割筍刀一把，自身後朝丙○○之頭部揮砍，幸經丙○○及時發現，以手
    抵擋（受有右前臂八公分之撕裂傷及骨折），始倖免於難，因認被告戊○○涉犯
    刑法第二百七十一條第二項、第一項之殺人未遂罪嫌。
二、按告訴乃論之罪，告訴人於第一審辯論終結前，得撤回其告訴；又告訴經撤回者
    ，應諭知不受理之判決，刑事訴訟法第二百三十八條第一項、第三百零三條第三
    款分別定有明文。次按刑法上殺人未遂罪責之成立，以行為人有致人於死之決心
    為其主觀上之構成要件，倘行為人在主觀上並無致人於死之意思，即難遽以殺人
    未遂罪相繩，而判斷行為人於行為當時，主觀上是否有殺人犯意，除應斟酌其使
    用之兇器種類、攻擊之部位、行為時之態度表示外，尚應深入觀察行為人與被害
    人間之關係、衝突之起因，行為當時所受之刺激、下手力量之輕重、被害人受傷
    之情形及行為人事後之態度等各項因素，綜合予以研析，而難遽因行為人持凶器
    揮向被害人之重要部位，而認其必有殺人之故意，最高法院著有十八年上字第一
    三０九號及十九年上字第七一八號判例可資參照。
三、公訴人認被告涉犯前揭殺人未遂之犯行，係以告訴人丙○○指訴明確，並經證人
    甲○○、丁○○於警訊時證述在卷，並有驗傷診斷證明書一紙附卷可憑及割筍刀
    一把扣案可稽，為其論罪之依據。本件經訊據被告戊○○固坦承於右揭時地，因
    丙○○摑打伊臉部而持割筍刀砍傷丙○○手臂之事實，惟堅詞否認有殺人未遂之
    犯行，並辯稱：伊當天在廟會喝很多酒，因丙○○當眾摑打伊臉部，一時氣憤才
    回家拿筍刀砍丙○○，但伊實無置丙○○於死地之故意等語。
四、經查，被告戊○○確有持割筍刀揮砍告訴人丙○○之事實，業據告訴人於警訊及
    本院審理中均指述甚詳，並經證人甲○○、丁○○於本院調查中證述明確（見八
    十九年十一月九日訊問筆錄），復有財團法人奇美醫院診斷證明書一紙及該院於
    八十九年十一月十三日函覆之奇美醫院病例摘要表附卷足憑，而觀諸前開診斷證
    明書及病例摘要表所載，告訴右手肘八公分Ｘ三公分Ｘ二˙八公分之撕裂傷，足
    認告訴人所受前開傷害確係被告所造成無訛。惟被告與告訴人係同村鄰居關係，
    被告係因在廟會佔據卡拉ＯＫ，不聽告訴人勸阻而遭告訴人當眾摑打臉部後，一
    時氣憤始持割筍刀揮向告訴人，當時被告已有酒醉之情況等節，並據告訴人於本
    院審理時陳稱明確（見本院八十九年十二月二十二日訊問筆錄及、九十年二月二
    十二日審判筆錄），則被告係因一時洩憤而為該等行為，其於行為時是否即有殺
    人犯意，尚非無疑。且依告訴人所提之診斷證明書及卷附奇美醫院病例摘要表所
    載，告訴人係受有「右手肘八公分Ｘ三公分Ｘ二˙八公分之撕裂傷及疑骨折」之
    傷，而據告訴人於本院審理時所述，被告當時係持刀砍二刀，第一刀劃破衣服，
    第二刀伊用右手擋始傷及右手等語（見本院九十年二月二十二日訊問筆錄），顯
    見被告並未持續多次攻擊告訴人之重要部位，告訴人之生命、身體尚未有何重大
    之威脅可言，益徵被告實無置告訴人於死地之行為及殺害告訴人之故意。又被告
    係持割筍刀揮砍告訴人，而以鋒銳割筍刀攻擊於人之重要部位應足以致命，倘被
    告有殺人之意，且持割筍刀猛烈攻擊告訴人，應不至僅造成告訴人受有前述傷害
    ，是難因被告係持割筍刀揮砍告訴人，即認其有何殺人之故意。此外，亦查無其
    他確切證據足以認定被告有殺人之犯意，自難以殺人未遂罪責相繩。綜上所言，
    被告應僅有傷害告訴人之犯意，公訴人認被告涉嫌殺人未遂罪責，容有誤會。
五、核被告所為，係涉犯刑法第二百七十七條第第一項之普通傷害罪；依同法第二百
    八十七條前段規定，須告訴乃論。茲據告訴人丙○○於本院審理時當庭撤回告訴
    （參見本院九十年二月二十二日審理筆錄），依照首開說明，自應諭知不受理之
    判決。
據上論斷，應依刑事訴訟法第三百零三條第三款，判決如主文。
中      華      民      國    九十      年      二      月    二十七    日
                                      臺灣高雄地方法院刑事第四庭
                                          法  官廖 純 卿
右正本證明與原本無異。
如不服本判決，應於判決送達後十日內，向本院提出上訴狀。
                                          書記官  林 孝 聰
中      華      民      國    九十      年      二      月    二十七    日


司法院資訊處製作；財團法人民間司法改革基金會備份。
